臺灣彰化地方法院民事裁定　96年度家聲字第51號
聲　請　人　甲○○
相　對　人　乙○○
上列當事人間聲請探視子女事件，本院裁定如下：
　　主　  　文
聲請人得與兩造所生未成年子女丙○○（男，民國○年○月○日
生）會面及交往之方式與期間如附表所示。
程序費用新台幣壹仟元由相對人負擔。
    理　　由
一、本件聲請意旨略以：兩造於民國（下同）91年10月16日結婚
    ，婚後育有長男丙○○（民國○年○月○日生），嗣兩造於
    94年07月07日離婚，約定兩造所生之子女丙○○權利義務之
    行使或負擔由相對人任之，惟兩造離婚後，相對人有依約定
    使聲請人探視子女丙○○，但相對人自96年08月再婚後即以
    聲請人若探視丙○○會造成其與後婚配偶爭吵為由，而拒絕
    聲請人探視丙○○，幾經兩造溝通協調，相對人雖曾同意聲
    請人於96年08月24日夜間18時許至同年月26日夜間18時許探
    視並攜同丙○○外出住宿二日，後聲請人欲探視子女丙○○
    ，均為相對人拒絕，且相對人進一步提出此後聲請人僅能每
    隔三個月探視丙○○一次，有違當初兩造之協議，為此依民
    法第1055條規定，請求聲請鈞院酌定探視未成年人子女丙○
    ○之時間及方式等語。
二、按夫妻離婚者，對於未成年子女權利義務之行使或負擔，依
    協議由一方或雙方共同任之。未為協議或協議不成者，法院
    得依夫妻之一方、主管機關、社會福利機構或其他利害關係
    人之請求或依職權酌定之。法院得依聲請或職權為未行使或
    負擔權利義務之一方酌定其與未成年子女會面交往之方式及
    期間，但其會面交往有妨害子女之利益者，法院得依請求或
    依職權變更之，民法第1055條第1、5項定有明文。又法院依
    民法第一千零五十五條之規定，為酌定、改定或變更時，得
    命交付子女、未行使或負擔權利義務之一方與未成年子女會
    面交往之方式與期間、給付扶養費、交付身分証明文件或其
    他財物，或命為相當之處分，並得訂定必要事項，非訟事件
    法第127條第1項定有明文。由上述法條意旨可知，法院得基
    於子女之最佳利益，審酌一切情狀，依職權或請求而為未行
    使或負擔權利義務之一方酌定其與未成年子女之會面交往同
    宿之方式及期間。另按夫妻離婚後，子女從此即生活於一不
    完整之家庭，不論為行使及負擔權利義務之一方如何盡責照
    顧子女，畢竟無法取代另一方之角色，是民法乃修定未行使
    或負擔權利義務之一方與子女會面交往權之規定，以期能使
    未成年子女雖僅與父母之一方共同生活，卻有機會獲得另一
    方之親情及關愛，而能正常快樂之成長。
三、查聲請人主張兩造於94年07月07日離婚，約定兩造所生之子
    女丙○○權利義務之行使或負擔由相對人任之，惟相對人自
    96年08月再婚後即以聲請人若探視丙○○會造成其與後婚配
    偶爭吵為由，而拒絕聲請人探視丙○○，幾經兩造溝通協調
    ，相對人雖曾同意聲請人於96年08月24日夜間18時許至同年
    月26日夜間18時許探視並攜同丙○○外出住宿二日，後聲請
    人欲探視子女丙○○，均為相對人拒絕，且相對人進一步提
    出此後聲請人僅能每隔三個月探視丙○○一次，有違當初兩
    造之協議等情，業據聲請人提出戶籍謄本、兩願離婚書影本
    為證，且為相對人所不否認，堪認聲請人此部分之主張為真
    實。本院認為，兩造所生未成年子女丙○○之權利、義務現
    雖由相對人行使或負擔，惟母子血緣親情，源於天性，兩造
    所生子女雖因父母離異而無法同時享受完整父、母之愛，已
    屬無奈，為兼顧子女日後人格及心性之正常發展及滿足其孺
    慕之情，以彌補未能同時享有完整父母親情之愛之缺憾，自
    有酌定聲請人與未成年子女丙○○會面交往之必要。綜上所
    述，為未成年子女之最佳利益，本院爰依職權酌定聲請人得
    探視丙○○之時間、方法裁定如主文第1項所示。
四、依非訟事件法第21條2項、第24條、民事訴訟法第78條裁定
    如主文。
中　　華　　民　　國　　96　　年　　12　　月　　13　　日
                        家事法庭法官     邱月嬌
以上正本係照原本作成
如對本裁定抗告應於裁定送達後10日內向本院提出抗告狀
中　　華　　民　　國　　96　　年　　12　　月　　13　　日
                                 書記官  蔡杰玲
附      表：
聲請人與未成年子女丙○○會面交往之方式及時間如下：
一、自民國97年01月01日起至113年05月08日（即丙○○成年時
    ）止會面交往之探視方式與時間如下：
  (1)平日期間：聲請人得於每月第二、四週之星期六上午九時起
    至星期日下午七時止，與丙○○會面、交往，並得接回同宿
    。
  (2)聲請人得前去未成年子女丙○○就讀之學校探視、會面，但
    不得影響其上學。另於學校寒假期間（不包括上開平日期間
    及農曆過年假期），聲請人得接回子女丙○○同宿七日；於
    學校暑假期間（不包括上開平日期間），得接回子女丙○○
    同宿十四日，並得各分成數次為之。
  (3)農曆過年期間，聲請人得自農曆正月初二上午九時起與子女
    丙○○會面、交往，並得接回同宿，迄農曆正月初四下午七
    時止。
二、探視方法與注意事項：
  (1)聲請人應至丙○○住居地或兩造約定之地點，負責接、送；
    如相對人願接、送，亦可。
  (2)聲請人得與丙○○為見面、通信、通話、致贈禮物、交換照
    片、拍照等行為，並得依第一項所示出遊或同宿。
  (3)聲請人應於事前二日與相對人聯繫會面交往之事宜；相對人
    無正當理由，不得拒絕或禁止之。如經聲請人同意，相對人
    得陪同在場。
  (4)相對人或子女丙○○之地址或電話、其他聯絡方式，如有變
    更，相對人應通知聲請人。